【裁判字號】    99,交聲,10
【裁判日期】    990226
【裁判案由】    違反道路交通管理處罰條例聲明異議
【裁判全文】
臺灣苗栗地方法院交通事件裁定          99年度交聲字第10號
原處分機關  交通部公路總局新竹區監理所苗栗監理站
異  議  人
即受處分人  甲○○
上列異議人即受處分人因違反道路交通管理處罰條例案件，對於
交通部公路總局新竹區監理所苗栗監理站於民國97年11月13日所
為之竹監苗字第裁54-KAE178995號處分（原舉發案號：雲林縣警
察局雲警交字第KAE178995 號）、第裁54-ACV313059號處分（原
舉發案號：臺北市政府警察局北市警交大字第ACV313059 號）、
第裁54-ACU562433號處分（原舉發案號：臺北市政府警察局北市
警交大字第ACU562433 號）、第裁54-AEB505731號處分（原舉發
案號：臺北市政府警察局北市警交大字第AEB505731 號），聲明
異議，經臺中高等行政法院裁定移送本院，本院裁定如下：
    主  文
異議駁回。
    理  由
一、按受處分人，不服道路交通管理處罰條例第8 條主管機關所
    為之處罰，得於接到裁決書之翌日起20日內，向管轄地方法
    院聲明異議，道路交通管理處罰條例第87條第1 項定有明文
    。次按行政法院認其無受理訴訟權限者，應依職權以裁定將
    訴訟移送至有受理訴訟權限之管轄法院，行政訴訟法第12條
    之2 第2 項前段亦定有明文。本件係異議人即受處分人甲○
    ○不服交通部公路總局新竹區監理所苗栗監理站於民國97年
    11月13日所為之竹監苗字第裁54-KAE178995號處分、第裁54
    -ACV313059號處分、第裁54-ACU562433號處分、第裁54-AEB
    505731號處分，向臺北高等行政法院提起行政訴訟，經臺北
    高等行政法院於98年2 月17日以無管轄權為由，裁定移轉管
    轄至臺中高等行政法院，復經臺中高等行政法院於98年5 月
    21日以98年度訴字第102 號裁定移送有受理權限之本院，本
    院自受其拘束，合先敘明。
二、異議意旨略以：處罰程序不合，實體不究：依道路交通管
    理處罰條例第9 條規定，處罰機關裁決程序為兩段式裁罰，
    交通部公路總局新竹區監理所苗栗監理站開具第裁54-KAE17
    8995號等裁決書前，應依法做兩段式裁罰，給予異議人法定
    15天陳述意見之權利；新竹區○○○○道路交通管理處罰
    條例法定處罰機關：違反道路交通管理事件之處罰機關為道
    路交通管理處罰條例第8 條規定之公路機關處罰，而公路主
    管機關依公路法第3 條規定，在中央為交通部，在直轄市為
    直轄政府，在縣（市）為縣（市）政府，交通部公路總局各
    區監理所組織通則規定下所設立之交通監理機關，其與上開
    條例第8 條所稱之公路主管機關完全無關，爰請求確認竹監
    苗字第裁54-KAE178995、54-ACV313059、54-ACU562433、54
    -ABB505731號等4 張裁決書不合法等語。
三、經查：
(一)、按交通法庭認聲明異議不合法律上之程式或其異議權已經喪
    失者，應以裁定駁回之，但其不合法律上之程式可補正者，
    應先定期命為補正，逾期不補正者，即予駁回，道路交通案
    件處理辦法第18條定有明文。而受處分人不服主管機關所為
    之處罰，得於接到裁決書之翌日起20日內，向管轄地方法院
    聲明異議，此為交通異議事件之程序規定，為合法要件，受
    處分人之異議自須合於此項程序規定，法院始得受理為實體
    之審查。
(二)、次按處理違反道路交通管理事件，有關文書送達之程序，依
    行政程序法之規定，違反道路交通管理事件統一裁罰基準及
    處理細則第5 條規定甚明。而送達，於應受送達人之住居所
    、事務所或營業所為之；於應送達處所不獲會晤應受送達人
    時，得將文書付與有辨別事理能力之同居人、受雇人或應送
    達處所之接收郵件人員，行政程序法第72條第1 項前段、第
    73條第1 項亦定有明文。據此，於應送達處所不獲會晤應受
    送達人時，倘已依上開規定將文書付與有辨別事理能力之同
    居人、受雇人或應送達處所之接收郵件人員，即已發生合法
    送達之效力。至同居人、受雇人或應送達處所之接收郵件人
    員何時將文書轉交應受送達人，於合法送達之效力不生影響
    。
(三)、本件原處分機關竹監苗字第裁54-KAB178995號、第裁54-ACV
    313059號、第裁54-ACU562433號、第裁54-AEB505731號裁決
    書係於民國97年11月14日送達至異議人位在苗栗縣通霄鎮福
    星里福興47號之戶籍地址，由異議人之同居人李萬吉蓋章代
    為具領等情，有交通部公路總局新竹區監理所苗栗監理站送
    達證書影本4 份在卷可稽，堪認上開裁決書業已符合行政程
    序法第72條第1 項前段規定為送達，而自送達之日即97年11
    月14日起發生送達之效力。又依道路交通管理處罰條例第87
    條規定向管轄法院聲明異議之期間，自裁決送達之翌日起算
    ，並得依法扣除在途期間，道路交通案件處理辦法第12條定
    有明文。而當事人非居住於處罰機關所在之鄉、鎮、市（包
    括縣轄市、省轄市及院轄市），但居住於受理聲明異議案件
    法院之管轄區域者，應依法院訴訟當事人在途期間標準第2
    條第1 款中之「地方法院在途期間」欄所載日數，扣除在途
    期間，法院訴訟當事人在途期間標準第4 條第1 項第2 款亦
    規定甚明。查本件異議人之居住地址即苗栗縣通霄鎮福興里
    福興47號與位於苗栗縣苗栗市之原處分機關非在同一鄉鎮市
    內，惟屬於本院之管轄區域內，依上揭規定，其在途期間為
    2 日。是異議人倘對上開處分不服，依前揭規定，自應於裁
    決書合法送達之翌日即97年11月15日起算，計至97年12月4
    日，另加計2 日之在途期間後，至遲應於97年12月8 日（因
    97年12月6 日為星期六，故順延至97年12月8 日）之異議屆
    止日前，向原處分機關提出聲明異議狀，始為適法，惟異議
    人竟遲至98年2 月11日始具狀向臺北高等行政法院提起行政
    訴訟，有上開行政訴訟狀之收文章戳記可證（見臺北高等行
    政法院98年度訴字第281 號卷宗第1 頁），故其聲明異議顯
    已逾期，不合法律上程式，且無從補正，揆諸首揭說明，自
    應將異議人之異議駁回。
(四)、至異議人因不服原處分機關於民國93年10月25日所為之竹監
    苗字第裁54-F00000000號處分，向交通部提起訴願，經交通
    部訴願審議委員會於97年12月23日以交訴字第0970054817號
    決定書決定訴願不受理後，異議人乃向臺北高等行政法院提
    起行政訴訟等情，固有上開訴願決定書及行政訴訟狀各1 紙
    在卷可稽，惟觀之上開異議人所提出行政訴訟狀之文義，其
    聲明不服之標的僅及於前揭竹監苗字第裁54-KAE178995、第
    裁54-ACV313059號、第裁54-ACU562433 號、第裁54-AEB505
    731 號等4 件處分，而不及於前開竹監苗字第裁54-F000000
    00號處分，則前開竹監苗字第裁54-F00000000號處分是否得
    為本院審究之標的，尚非無疑。縱參酌交通案件異議實質上
    為訴願或行政訴訟之案件，而從寬採取對異議人有利之認定
    ，以其向交通部提出訴願之日即97年9 月30日視為向本院提
    起異議之日，惟上開處分之裁決書業於93年10月26日送達予
    異議人，並由異議人蓋章收受無誤，此有交通部公路總局新
    竹區監理所苗栗監理站送達證書1 份在卷可稽，足認異議人
    所提之異議亦已逾聲明異議之期限，附此敘明。
五、據上論斷，應依道路交通管理處罰條例第87條第2 項、道路
    交通案件處理辦法第18條，裁定如主文。
中    華    民    國    99    年    2     月    26    日
                  交通法庭  法  官  周靜妮
以上正本證明與原本無異。
如不服本裁定應於送達後5 日內向本院提出抗告狀。
                            書記官  巫  穎
中    華    民    國    99    年    3     月    1     日

司法院資訊處製作；財團法人民間司法改革基金會備份。
